【裁判字號】    88,易,780
【裁判日期】    890118
【裁判案由】    妨害公務
【裁判全文】
臺灣花蓮地方法院刑事判決                          八十八年度易字第七八號
    公  訴  人  臺灣花蓮地方法院檢察署檢察官
    被      告  乙○○
右列被告因妨害公務案件，經檢察官提起公訴（八十八年度偵字第三四四九號），本
院判決如左：
    主  文
乙○○於公務員依法執行職務時，當場侮辱，處拘役肆拾日，如易科罰金，以佰元
折算壹日。又對於公務員依法執行職務時施強暴，處有期徒刑伍月，如易科罰金以參
佰元折算壹日。
    事  實
一、乙○○於民國八十八年八月十二日下午二時三十分許，因其妻黃桂英所經營位於
    花蓮縣中美七街九十九號之少年髮廊遭花蓮縣政府工商課稽查員丙○○會同制服
    警員即花蓮縣警察局保安隊警員古正明執行稽查違規擺設電子遊戲機，經其女張
    玉玲通知趕回上址店內，乙○○明知丙○○為花蓮縣政府之公務員且曾至上址執
    行取締，為依法執行公務之人，竟基於侮辱公務員之意思，先指責丙○○執法不
    公，為何取締他的店等語，丙○○不理甫走至店外，乙○○竟當場辱罵丙○○「
    混蛋」，並另行起意，藉詞丙○○未出示證件要求報警查證其身分而不讓丙○○
    離去，丙○○不睬準備發動所使用之花蓮縣政府攤販稽查車離去時，乙○○竟拔
    下汽車鑰匙，交給古正明保管，並用力拍打丙○○之肩膀（未成傷）數次，作勢
    欲毆打丙○○而施強暴。嗣經古正明通知保安隊轉報美崙派出所派警員丁○○前
    來後，丙○○等人始得離去。
二、案經花蓮縣警察局花蓮分局報告臺灣花蓮地方法院檢察署檢察官偵查起訴。
    理  由
一、訊據被告乙○○矢口否認有前揭犯行，辯稱：回去時丙○○已經在店門口準備要
    走，未辱罵丙○○混蛋，因丙○○及古正明未出示證件，警察沒帶槍，故不相信
    丙○○是公務員，所以不讓丙○○離開，同時有拍丙○○之肩膀，並將鑰匙從車
    上取下交給古正明，叫古正明通知美崙派出所，要求必須等管區警員到場才能走
    云云。惟查：
  １、證人古正明於警訊時證稱：「欲開車離去時，他（指乙○○）就拍丙○○肩膀
      三下，動作很大力，這個動作有二、三次，肢體動作蠻大的，只要我稍稍離開
      範圍，乙○○就上前欲要打他」，於偵查中證稱：「當天有著制服，進入店內
      看到電動玩具機台，丙○○即表明是縣府人員，使拿出取締單出來寫，丙○○
      拿出稽查表讓老闆娘簽名，這時乙○○從外面進來，即和乙○○發生爭吵」，
      檢察官訊以乙○○有無辱罵「混蛋」？，古正明答稱：「有，因為乙○○不簽
      名，我們就要走，他也跟著到外面，才辱罵那句話，丙○○要起動車子時，乙
      ○○還拍許某的肩膀，並拿鑰匙」等語，核與被害人丙○○、證人丁○○所述
      情節大致相符，被告亦坦承有取走鑰匙、拍丙○○之肩膀等情，堪認被告當時
      確有辱罵「混蛋」以及取下鑰匙，對丙○○施強暴之行為無訛。
  ２、被告乙○○於本院審理時坦承：少年髮廊以前曾被取締過，有被罰過，罰過幾
      次不記得了，丙○○在本案發生以前曾一個人來過髮廊，但看看就走了，並未
      講任何話等語，經本院訊問：有無電話通知管區警員到場？被告答稱：沒有，
      因怕他們（意指丙○○、古正明）離開，且妻子在理髮，而女兒是學生，不想
      讓她涉入，且他們有手機，報案方便等語，參酌被害人丙○○所述係其請古正
      明通知美崙派出所前來等情，可知被告雖揚言要報案等管區警員前來，但實際
      上本身並無報案之舉動，亦未要求家人或圍觀之人代勞，而係轉請遭其聲稱可
      能為假警察之古正明報案，參以被告自始即係針對丙○○而發生爭吵，顯見當
      時被告根本不懷疑古正明之身分。
  ３、證人即花蓮縣警察局保安隊小隊長亦為前美崙派出所副主管甲○○於本院審理
      時證稱：以前在美崙派出所任職時就已認識乙○○，曾與丙○○去少年髮廊執
      行檢查，乙○○也在場，乙○○應該認識、知道等語。被告亦坦承知道甲○○
      為前任美崙派出所副主管，雖堅稱對丙○○沒印象云云，然從其出言質疑丙○
      ○執法不公等語、丙○○、古正明在店家及多名客人在場之情形下公開執行取
      締、被告及其妻、女等人並未受到任何財產上或實質之侵害等情形及前開所述
      各節，足認被告見到丙○○時，早已認識並了解其為花蓮縣政府人員正在執行
      取締違法營業，被告不過藉口查證丙○○身分而趁機加以斥喝、羞辱，以達其
      阻撓取締工作之目的。
  ４、至證人張玉玲證稱丙○○等人未出示證件，致其質疑身分等語，然被告明知丙
      ○○之身分已如前所述，縱然張玉玲不知丙○○之身分，亦無礙於被告主觀上
      之犯意。又證人熊錫榮所述當時其在店內理髮，看到被告要丙○○拿證件等語
，尚不足為被告未侮辱或施強暴之有利證據。被告雖稱尚有其他人或鄰居在場
      觀看，本院認無再查證之必要，併此敘明。
  ５、綜上，本件被告在公務員丙○○執行取締尚未離去現場時加以侮辱並施強暴之
      犯行，事證已臻明確，被告所辯無非飾卸之詞，尚不足採，其犯行洵堪認定。
二、核被告乙○○所為係犯刑法第一百四十條第一項之侮辱公務員罪及同法第一百三
    十五條第一項之妨害公務罪。被告所犯前開二罪間，犯意各別，構成要件互不相
    同，應分論併罰。爰審酌被告之素行、本案係因不干遭取締而藉詞加以羞辱並施
    加暴力、所為暴力行為之程度、對社會所生之危害、犯罪後仍飾詞卸責，態度不
    善等一切情狀，分別量處如主文所示之刑，並諭知易科罰金之折算標準。
據上論斷，應依刑事訴訟法第二百九十九條第一項前段，刑法第一百四十條第一項、
第一百三十五條第一項、第四十一條，罰金罰鍰提高標準條例第一條前段、第二條，
判決如主文。
中      華      民      國    八  十  九    年     一    月    十八     日
                              臺灣花蓮地方法院刑事庭
                                  法  官  林  碧  玲
右正本證明與原本無異。
如對本判決不服，應於送達後十日內，向本院提出上訴狀。（應抄附繕本）告訴人或
被害人如對於本判決不服者，應具備理由請求檢察官上訴，其上訴期間之計算係以檢
察官收受判決正本之日期為準。
                                  法院書記官
中      華      民      國    八  十   九   年     一    月    十八     日
附錄本案論罪科刑法條全文：
刑法第一百四十條第一項：
於公務員依法執行職務時當場侮辱或對於其依法執行之職務公然侮辱者，處六月以下
有期徒刑、拘役或一百元以下罰金。
對於公署公然侮辱者亦同。
刑法第一百三十五條第一項：
對於公務員依法執行職務時，施強暴脅迫者，處三年以下有期徒刑、拘役或三百元以
下罰金。


司法院資訊處製作；財團法人民間司法改革基金會備份。
